臺灣臺南地方法院刑事判決　　　　　　　 94年度易字第142號
　　公 訴 人　臺灣臺南地方法院檢察署檢察官
　　被　　告　甲○○
上列被告因詐欺案件，經檢察官提起公訴（93年度偵緝字第1041
號、第1042號、第1043號），被告於準備程序期日就被訴事實為
有罪之陳述，本院合議庭裁定由受命法官獨任進行簡式審判程序
，判決如下：
    主  文
甲○○共同連續意圖為自己不法之所有，以詐術使人將本人之物
交付，處有期徒刑陸月，如易科罰金，以參佰元折算壹日。
    事  實
一、甲○○於民國（下同）８８年至９２年間，先後擔任臺南市
    ○○路「富強車行」及臺南縣永康市○○路１０３巷５０號
    「新東豐汽車保養廠」之負責人，經營中古汽車之買賣業務
    ，詎因經營不善，資金週轉不靈，竟基於意圖為自己不法所
    有之概括犯意，連續為下開詐欺行為，詐騙遠東國際商業銀
    行股份有限公司（下稱遠東銀行）２次及乙○○１次：
   （一）、緣蘇盟凱於８８年５月間，經王治仁（原名王德文
           ，因犯詐欺罪，業經本院判處有期徒刑４月確定）
           介紹，購買只剩引擎及車牌，車號為Ｋ９－０２６
           ８號之事故車１輛後，嗣於８９年４月１日，即以
           原車繼續使用之方式，向林木崑（業經臺灣臺南地
           方法院檢察署檢察官為不起訴處分確定）所經營之
           南陽當舖典當借款新臺幣（下同）３０萬元，後復
           增加借款金額至６０萬元，惟蘇盟凱因無法償還款
           項，故委託王治仁出售上開車輛，謀清償其所積欠
           南陽當舖之借款。詎王治仁竟、甲○○、曾粲原（
           原名曾湘洲，臺灣臺南地方法院檢察署通緝中）、
           黃昆龍（因犯詐欺罪，業經本院判處有期徒刑６月
           確定）等人，竟共同基於意圖為自己不法所有之犯
           意聯絡，由王治仁、甲○○謀議決定利用人頭購買
           上開車輛，再向銀行貸款之方式詐取金錢後，王治
           仁即委託曾粲原找尋可擔任人頭之人，曾粲原隨即
           找來黃昆龍擔任人頭，並由黃昆龍於９０年３月５
           日出面與遠東銀行簽訂貸款暨動產抵押契約書，佯
           稱欲辦理動產擔保抵押，向遠東銀行貸款６０萬元
           ，致遠東銀行陷於錯誤，以為黃昆龍確實要貸款購
           車，而於翌（６）日將６０萬元匯入甲○○設於臺
           南區中小企業銀行（下簡稱臺南企銀）大同分行，
           帳號為0000000000000號帳戶內。江
           銘俊並於提領同額款項後，除將其中４５萬元償還
           南陽當舖外，其中１０萬元並委由王治仁轉交予黃
           昆龍，王治仁亦因此獲得詐騙所得款項中１萬２千
           元之佣金，其餘款項則由甲○○拿取。嗣因貸款後
           ，黃昆龍均未繳納分期款項，且遍尋無著。而遠東
           銀行於９０年５月１１日，將上開債權移轉讓與裕
           融企業股份有限公司（下簡稱裕融公司），裕融公
           司以黃昆龍涉有違反動產擔保交易法第３８條罪嫌
           提出告訴，經本院另案審理後，始查知上情。
   （二）、甲○○明知車號Ｆ７─７０６９號之自小客車已因
           積欠債務，而遭不詳之債權人強行取走抵償債務，
           仍於９０年６月２９日，在上址「富強車行」內，
           因葉一龍本有意以貸款方式向其購車，甲○○竟旋
           以不知情之葉一龍名義，以上開自小客車為動產抵
           押之標的物，向遠東銀行借貸１７萬元，使遠東銀
           行陷於錯誤，誤信係葉一龍貸款購車，而將１７萬
           元如數撥入甲○○前揭臺南企銀帳戶內。嗣因前開
           貸款僅繳納５期後（葉一龍繳納第１期，然因江銘
           俊無法依約交付車號Ｆ７─７０６９號之自小客車
           ，葉一龍發覺有異，而不願再為任何繳款，故後續
           ４期由甲○○為避免被發覺而繳納）即未再繳納，
           且上開標的物車輛亦遍尋無著。而遠東銀行於９０
           年１２月２９日，將上開債權移轉讓予裕融公司，
           裕融公司以葉一龍涉嫌違反動產擔保交易法第３８
           條罪嫌提出告訴，經臺灣臺南地方法院檢察署檢察
           官偵查發覺前情，遠東銀行與裕融公司始知悉受騙
           。
   （三）、甲○○明知車號為３Ｍ─２１７３號自小客車，業
           已經福安公司設定動產擔保抵押權，竟刻意隱瞞此
           動產擔保抵押權設定之事實，而於９０年１２月１
           ９日，在上址「新東豐汽車保養廠」內，復以１３
           萬５千元之價格售予乙○○（其方式為：乙○○先
           將自己所有之車號不詳之自小客車以２３萬元之價
           格售予甲○○，並以１３萬５千元購得上開車號為
           ３Ｍ─２１７３號自小客車，雙方當場給付現金互
           相折抵後，乙○○取走甲○○交付之其中９萬５千
           元款項），使乙○○陷於錯誤，而同意當場如數給
           付價金予甲○○。嗣因動產抵押權人福安銀行人員
           於９１年４月間某日，在臺南縣西港大樓附近，依
           動產擔保交易法之規定，強制自乙○○處取回上開
           自小客車，乙○○始知上當。
二、案經裕融公司與乙○○告訴暨臺灣臺南地方法院檢察署檢察
    官自動檢舉偵查起訴。
    理  由
一、上揭犯罪事實，業據被告甲○○於本院審理時坦承不諱，並
    當庭為認罪之表示（見本院９４年３月２２日審判筆錄）。
    核與證人（即另案被告）王治仁、證人黃昆龍等證述渠等與
    被告有如事實（一）所示之共同詐騙遠東銀行情節互核相符
    （見偵緝字１０４３號偵卷第８頁、偵緝字１０４１號偵卷
    第３１頁）。證人葉一龍於偵查中亦證述其向被告購車，惟
    被告貸款後卻未依約交車乙節（見９３０７號偵卷第３０頁
    ）明確。而告訴人裕融公司之代理人林杏霞於偵查中則指訴
    被告有如事實（一）及（二）所示詐騙遠東公司之情形，嗣
    遠東公司並將上開債權轉讓予裕融公司等情；被害人乙○○
    於偵查中指訴其遭被告詐騙而購買車號為３Ｍ─２１７３號
    自小客車，嗣前開車輛並遭人強制取走等節（以上見偵字第
    ９３０７號偵卷第８頁、偵緝字１０４１號偵卷第３１頁）
    詳確。此外，復有遠東銀行消費者貸款申請書、貸款暨動產
    抵押契約書、動產擔保交易動產抵押設定登記申請書、債權
    人變更登記申請書、動產擔保交易（動產抵押）移轉契約書
    、交通部公路總局嘉義區監理所臺南監理站９２年３月３日
    嘉監南字第０９２０００３９３７號函暨異動查詢單、本院
    ９３年度簡字第６７９號及９３年度易字１０４號刑事判決
    、貸款暨動產抵押契約、動產擔保交易動產抵押設定登記申
    請書、動產擔保交易（動產抵押）移轉契約書、北安車行讓
    渡書、車號查詢汽車車籍、票據信用資訊連結作業查詢明細
    表、汽車買賣合約書、名片影本、動產擔保交易動產抵押設
    定登記申請書各１份在卷可考，已足徵被告自白與事實相符
    。本件事證明確，被告前揭如事實（一）、（二）、（三）
    所示之多次詐欺犯行，均堪以認定，應依法論科。
二、核被告甲○○所為，係犯刑法第３３９條第１項之詐欺取財
    罪。其與王治仁、黃昆龍及曾粲原就前揭事實（一）所載之
    詐欺犯行，有犯意聯絡及行為分擔，均為共同正犯。又其３
    次詐欺犯行，時間緊接，所犯係犯罪構成要件相同之罪名，
    顯係基於概括犯意反覆為之，為連續犯，應依刑法第５６條
    之規定論以１罪，並加重其刑。爰審酌被告無前科，素行尚
    佳，此有臺灣臺南地方法院檢察署刑案資料查註紀錄表及臺
    灣高等法院被告前案紀錄表各１份附卷可稽，其犯罪之動機
    、目的乃為避免其所經營之車行週轉不靈，竟以上開手法詐
    騙告訴人遠東銀行及被害人乙○○等，其手段甚為狡猾，並
    斟酌其生活狀況、智識程度，其因而導致告訴人等所受之損
    害，因此所貪得之不法利益，然其嗣能坦認犯行，且對其詐
    騙被害人乙○○之部分，業已達成民事上和解，此有卷附之
    ９４年１月２０日和解書１紙可憑（見９２他字６９６號偵
    卷第３７至４０頁），犯後態度尚可，惟其迄未與告訴人裕
    融公司達成民事上和（調）解，亦未積極清償所欠款項等一
    切情狀，量處如主文之刑，併諭知如易科罰金之折算標準，
    以資懲儆。
據上論斷，依刑事訴訟法第２７３條之１第１項、第２９９條第
１項前段，刑法第２８條、第５６條、第３３９條第１項、第４
１條第１項前段，罰金罰鍰提高標準條例第１條前段、第２條，
判決如主文。
本案經檢察官曲鴻煜到庭執行職務。
中　　華　　民　　國　　94　　年　　4 　　月　　4 　　日
                    刑事第十二庭  法  官  徐千惠
以上正本證明與原本無異。
如不服本判決，應於判決送達後10日內，向本院提出上訴狀（應
附繕本）。
　　　　　　　　　　　　　　　　  書記官　李劍龍
中　　華　　民　　國　　94　　年　　4　　 月　　11  　日
附錄本案論罪科刑法條：
中華民國刑法第339條第1項
意圖為自己或第3人不法之所有，以詐術使人將本人或第3人之物
交付者，處5年以下有期徒刑、拘役或科或併科1千元以下罰金。
